【裁判字號】    98,交聲,3772
【裁判日期】    981013
【裁判案由】    聲明異議
【裁判全文】
臺灣臺中地方法院刑事裁定            98年度交聲字第3772號
原處分機關  交通部公路總局臺中區監理所豐原監理站
異  議  人  甲○○
即受處分人
上列受處分人因違反道路交通管理處罰條例案件，對於交通部公
路總局臺中區監理所豐原監理站中華民國98年9 月29日所為之裁
決（原處分：豐監稽違字第裁63-A00000000號違反道路交通管理
事件裁決書），聲明異議，本院裁定如下：
    主  文
異議駁回。
    理  由
一、原處分機關交通部公路總局臺中區監理所豐原監理站略以：
    異議人即受處分人甲○○所有之車牌號碼AT-2609 號自用小
    客車，於民國98年8 月9 日12時22分許，在臺北市○○○○
    道路（南往北象山隧道出口處），因「限速50公里，經測時
    速62公里，超速12公里未滿20公里」之違規，經臺北市政府
    警察局信義分局以北市警交大字第AI0000000 號舉發違反道
    路交通管理事件通知單，依違反道路交通管理處罰條例第40
    條規定逕行舉發，受處分人不服提出申訴，經原舉發機關調
    查結果，仍認受處分人有上開違規情事，原處分機關遂於98
    年9 月29日以豐監稽違字第裁63-A00000000號違反道路交通
    管理事件裁決書，裁處異議人罰鍰新臺幣（下同）1, 600元
    ，並記規點數1 點，並無不合等語。
二、受處分人聲明異議意旨略以：伊係因98年8 月9 日當天強颱
    莫拉克侵襲台灣，因擔心遠在台北之91歲老母而擬前往探視
    並搭載其返回臺中，當時伊因內心焦急，致駕駛上開自小客
    車於前揭時間行經上開快速道路時，未能明察限速50公里之
    規定，而不慎違規，請視情理法能減輕罰款，關懷弱勢族群
    云云。
三、按汽車駕駛人，行車速度，超過規定之最高時速者，處1,20
    0 元以上2,400 元以下罰鍰，並記違規點數1 點，道路交通
    管理處罰條例第40條第1 項、第63條第1 項第1 款分別定有
    明文。又汽車駕駛人如有行車速度超過規定之最高時速未滿
    20公里以上之違規行為經警舉發，並於舉發通知單上所載之
    應到案日期前到案聽候裁決或提出申訴，經主管機關調查後
    仍認定前揭違規行為屬實者，依道路交通管理處罰條例第40
    條第1 項、第63條第1 項第1 款、違反道路交通管理事件統
    一裁罰基準及處理細則第44條第1 項、違反道路交通管理事
    件統一裁罰基準表之規定，須對該汽車駕駛人（汽車所有人
    ）處以1,600 元之罰鍰，並記違規點數1 點。
四、經查：
  (一)本件受處分人甲○○所有之車牌號碼AT-2609 號自用小客車
    ，於98年8 月9 日12時22分許，行經臺北市○○○○道路象
    山隧道出口處（南往北方向），因「行車速限50公里，經測
    時速62公里，超速12公里」之違規，經臺北市政府警察局信
    義分局警員，以北市警交大字第AI0000000 號舉發違反道路
    交通管理事件通知單舉發違規等情，此為受處分人所不爭執
    ，並有臺北市政府警察局舉發違反道路交通管理事件通知單
    及採證照片影本附卷可稽。是受處分人確有於上揭時、地，
    駕駛上開自小客車行車速度，超過規定之最高時速未滿20公
    里之違規事實，堪以認定。
  (二)受處分人雖以前揭情詞置辯。惟按行政罰法第13條係參照刑
    法第24條第1 項，規定「因避免自己或他人生命、身體、自
    由、名譽或財產之緊急危難而出於不得已之行為，不予處罰
    。但避難行為過當者，得減輕或免除其處罰。」之緊急避難
    阻卻違法事由。而該法定阻卻違法事由之要件為：(1)須有緊
    急危難狀態存在，(2)必須所實行緊急避難之行為，於客觀上
    必須係出於不得已，且於主觀上係出於救助之意思。是該條
    文「出於不得已之行為」，必須通過比例原則之檢驗，亦即
    其避難行為之目的須適當、所採取之措施應屬唯一且必要，
    亦應選擇造成損害最小之方式為之。然本件受處分人違規當
    時所處情勢，尚難認有緊急危難狀態，且颱風來襲時風強雨
    急，因視線不良，對於外在之變化，駕駛人本易反應較為遲
    鈍，若行車速度過快，本即容易導致交通事故之發生，受處
    分人超速行駛之違規行為亦將影響道路交通安全，甚至可能
    造成其他用路人生命、身體之潛在危險，受處分人前開所為
    核與行政罰法第13條所定之緊急避難阻卻違法事由之行政法
    理並不相符，不得作為其為阻卻本件交通違規行為之事由。
    是受處分人前開所辯，自不足採。
五、綜上所述，受處分人確有於前揭時、地，駕駛上開自小客車
    行車速度超過規定之最高時速未滿20公里之違規行為，已至
    明確。從而，原處分機關依道路交通管理處罰條例第40條第
    1 項、第63條第1 項第1 款之規定，裁處受處分人罰鍰1,60
    0 元，並記違規點數1 點，核無違誤。本件異議為無理由，
    應予裁定駁回。
六、據上論斷，應依道路交通管理處罰條例第87條第2 項，道路
    交通案件處理辦法第19條，裁定如主文。
中    華    民    國    98    年    10   月    13     日
                  交通法庭    法  官  劉惠娟
以上正本證明與原本無異。
如不服本裁定，應於收受送達後5 日內向本院提出抗告狀。（應
附繕本）
                              書記官  童淑芬
中    華    民    國    98    年    10    月    13    日


司法院資訊處製作；財團法人民間司法改革基金會備份。
